最高法院刑事裁定　　　　　　　九十四年度台抗字第五○五號
　　抗　告　人　甲○○
　　　　　　　　　　　　號4 .
　　　　　　　　　　　　（另案羈押於台灣台南看守所）
上列抗告人因強盜等案件，不服台灣高等法院中華民國九十四年
十月六日駁回聲請回復原狀之裁定（九十四年度聲字第一○五○
號），提起抗告，本院裁定如下：
    主  文
抗告駁回。
    理  由
按上訴期間為十日，自送達判決後起算，逾上訴期間始行提起上
訴者，第二審法院應以判決駁回之；又遲誤上訴之期間，而得聲
請回復原狀者，以非因過失者為限。刑事訴訟法第三百四十九條
前段、第三百六十七條前段、第六十七條第一項分別定有明文。
本件抗告人甲○○因強盜等案件，提起第二審上訴，經原審法院
以上訴逾期駁回其第二審上訴後，聲請回復原狀，其聲請意旨略
以：抗告人原羈押於台灣台北看守所，本已通知家人至看守所接
見，並擬將判決結果告知家人囑其委託律師代為上訴，詎抗告人
因另案轉押台灣台南看守所，未能與家人會面，抗告人不諳法律
，又苦無書狀、文具可資運用，待覓得書狀後撰狀寄出，已逾上
訴期間，因而聲請回復原狀云云。原裁定以抗告人因強盜等案件
，經台灣板橋地方法院於民國九十四年三月二十四日以九十三年
度訴字第二○二九號判決後，因遲誤上訴期間，經原審法院於九
十四年八月十七日以九十四年度上訴字第一六二六號判決上訴駁
回，有上開判決可稽。抗告人陳稱因故未能囑其家人提起上訴云
云，尚不得謂非其之過失，且抗告人既經羈押，於上訴期間內僅
需撰狀表明上訴，不需附具理由向監所長官提出，即可完成上訴
程序，其稱不諳法律，又無書狀文具可供撰狀，以致遲誤上訴期
間云云，仍難謂其無過失，因而裁定駁回其回復原狀之聲請，經
核並無不合。抗告意旨稱：其係九十四年四月十二日在台灣台北
看守所收受台灣板橋地方法院九十三年度訴字第二○二九號判決
正本，同月二十日經台灣高等法院台南分院派警借提羈押於台灣
台南看守所，抗告人於上訴期間屆滿前離開原羈押之看守所，顯
非個人意願所能左右，則上訴期間至少應扣除六日以上之在途期
間，方為合法、妥適；抗告人係於同月二十四日向台灣板橋地方
法院聲明上訴，該院對於抗告人羈押所在及應否預留上訴之在途
期間必然知之甚稔，否則不會於九十四年五月二十五日檢送全案
相關卷證移請台灣高等法院審理之板院通刑自九十三訴二○二九
號字第一七一六○號函上，載稱抗告人於法定期間內提起上訴，
原審法院之裁定顯有疏誤云云。惟聲請回復原狀，須以其不遵守
期間之原因非可歸責於當事人者為要件。而在監所之被告，於法
定不變期間內向監所長官提出上訴狀或抗告狀者，依刑事訴訟法
第三百五十一條第一項及第四百十九條規定，視為在法定不變期
間內之上訴或抗告，此種情形，縱使該監所不在法院所在地，仍
與在途期間無涉；又被告不能自作上訴書狀者，監所公務員應為
之代作，同法第三百五十一條第二項亦定有明文。抗告人於九十
四年四月十二日在羈押處所之台灣台北看守所收受第一審法院判
決正本之送達，已生合法送達之效力，其應注意並能注意應於法
定不變期間內提起上訴，雖其於同月二十日因另案經台灣高等法
院台南分院借提而羈押台灣台南看守所，仍可於上訴期間屆滿前
隨時向台灣台南看守所長官提出上訴狀或請求代作上訴狀並提出
，乃抗告人遲至同月二十七日始向台灣台南看守所長官提出上訴
狀，其遲誤上訴期間，顯由於自己之過失所致，自不能據為聲請
回復原狀之理由。且上訴期間，為刑事訴訟法上強制規定之不變
期間，非可延長或縮短，縱令第一審法院移請原審法院審理之函
文上誤載抗告人「於法定期間內提起上訴」，仍不能影響於原定
之不變期間，抗告人之遲誤係屬可歸責於己，亦不能執此為其並
無過失之理由。本件抗告非有理由，應予駁回。
據上論結，應依刑事訴訟法第四百十二條，裁定如主文。
中　　華　　民　　國　九十四　年　 十一 　月　二十四　日
                      最高法院刑事第十二庭
                          審判長法官  謝　俊　雄
                                法官  陳　世　雄
                                法官  蘇　振　堂
                                法官  吳　信　銘
                                法官  徐　文　亮
      本件正本證明與原本無異
                                      書  記  官
中　　華　　民　　國　九十四　年　 十一 　月　 三十　 日
                                                      Ｌ
